臺灣高等法院民事裁定　　　　　　　　　 96年度抗字第585號
抗　 告　 人　亞亞科技股份有限公司
兼法定代理人　甲○○
抗告人即債務人因與相對人即債權人牧德科技股份有限公司間損
害賠償假扣押事件聲明異議，對於中華民國96年 3月29日臺灣新
竹地方法院95年度執全字第 942號所為裁定提起抗告，本院裁定
如下：
    主  文
抗告駁回。
抗告費用由抗告人負擔。
    理  由
一、抗告人於原法院聲明異議及本件抗告意旨略以：
  (一)相對人前以抗告人涉有侵害其所有專利權乙情為由，向原法
    院聲請假扣押，經原法院95年度裁全字第1625號裁定准予相
    對人於供擔保後，對抗告人財產於新台幣（下同）1670萬元
    範圍內予以假扣押，相對人即分別對抗告人銀行帳戶存款、
    動產、不動產、報酬債權及有價證券等財產向原法院聲請強
    制執行。嗣原法院於民國95年 7月28日囑託新竹地政事務所
    就抗告人甲○○所有市價約2048萬元之坐落於新竹市○○段
    1663、1723-1、1727地號等三筆土地，及同段1130、3310建
    號二棟建物（下合稱系爭不動產）查封登記完畢，竟又陸續
    於95年8月2日將抗告人甲○○於華南商業銀行股份有限公司
    大眾分行（下稱華南銀行）之存款債權 673萬9405元及抗告
    人亞亞科技股份有限公司 (下稱亞亞公司）對華南銀行之存
    款債權 444萬3697元為扣押；而本件強制執行債權為1670萬
    元，加計應負擔之執行費用13萬3600元，僅共為1683萬3600
    元，則原法院先前所為對於系爭不動產所為之查封，已有超
    額查封之情形，本即依職權或聲請撤銷其後對於華南銀行存
    款債權之扣押命令，惟原法院不僅未撤銷該超額查封部分，
    反而撤銷查封在前已足額之系爭不動產查封命令，於95年8
    月25日函請新竹地政事務所囑託塗銷系爭不動產查封登記，
    即有認事用法之違誤。
  (二)又本件假扣押程序係以保全債權為目的，倘已針對足額財產
    查封後，假扣押之保全目的即已達成，而假扣押程序當已終
    結，並無命第三人債權銀行將查封之債權支付法院之必要；
    惟原法院竟於95年 9月20日命華南銀行向原法院支付上開扣
    押之債權金額，顯已逾越假扣押之目的，且與通常慣例不符
    。再者，相對人之執行名義係以抗告人涉有侵害其專利權為
    由而主張對於抗告人享有損害賠償之債權，然相對人迄未就
    其所受損害情節及數額為任何說明，而抗告人已向主管機關
    提出舉發申請撤銷相對人之專利權登記，相對人意圖利用本
    件假扣押程序，影響抗告人合法經營之權利已甚明顯，原法
    院竟命華南銀行將抗告人之存款債權支付轉給法院，顯有違
    誤，抗告人乃依強制執行第12條第 1項規定聲明異議，請求
    ：(1)准撤銷塗銷查封抗告人甲○○所有系爭不動產之查封登
    記命令；(2)准撤銷就抗告人甲○○於華南銀行帳戶之扣押命
    令；(3)准撤銷原法院於95年 9月20日命華南銀行支付轉給命
    令。詎原法院竟駁回抗告人之聲明異議，即有未合，為此提
    起抗告，請求廢棄原裁定等語。
二、按查封動產，以其價格足清償強制執行之債權額及債務人應
    負擔之費用者為限，強制執行法第50條定有明文，此依同法
    第113條及第136條之規定，於不動產假扣押執行程序亦有準
    用。是債權人以其對債務人有債權，為保全其債權，聲請法
    院對債務人之財產為假扣押，自應以其債權額及債務人應負
    擔之費用之範圍為限。又依辦理強制執行事件應行注意事項
    第27項規定，執行法院於查封、拍賣債務人之財產，應以將
    來拍賣所得之價金足敷清償債權額及債務人應負擔之費用為
    限；並於債務人有多數財產時，並須以此為標準而加以選擇
    ，並非受強制執行之債務人所得恣意選擇。經查：
  (一)相對人於95年 7月27日以原法院95年度裁全字第1625號假扣
    押裁定為執行名義，聲請原法院對於抗告人之銀行帳戶存款
    、動產、不動產、報酬債權及有價證券等財產執行假扣押。
    原法院遂於95年 7月28日分別核發下列執行命令：(1)對第三
    人華南銀行、花旗銀行及合作金庫核發扣押命令，扣押抗告
    人於上開銀行之存款；(2)對第三人亞亞公司核發扣押命令，
    扣押抗告人甲○○對亞亞公司之薪資、報酬債權；(3)囑託新
    竹市地政事務所就抗告人甲○○所有之系爭不動產辦理查封
    登記；(4)囑託臺灣桃園地方法院執行抗告人亞亞公司於該院
    轄區內之動產。而上開標的之執行結果為：(1)新竹市地政事
    務所於95年8月1日函覆已辦竣系爭不動產查封登記；(2)華南
    銀行於95年8月2日陳報分別扣押抗告人甲○○之存款債權67
    3萬9405元及抗告人亞亞公司之存款債權 565萬798元；(3)合
    作金庫於95年8月7日陳報扣押抗告人亞亞公司之存款債權26
    萬4348元及美金1962.95元；(4)花旗銀行於95年8月 3日陳報
    扣押抗告人亞亞公司之存款債權163萬4451元、美金22萬100
    9.97元及港幣0.99元及抗告人甲○○之存款債權112萬6334
    元、港幣 2萬9935.61元、美金2167.89元，此有各該扣押債
    權陳報狀附卷可稽 (見原法院卷第53至57頁）。
  (二)又相對人係聲請對於抗告人之財產於1670萬元範圍內予以假
    扣押，並預繳債務人應負擔之執行費13萬3600元，是本件假
    扣押自應於1683萬3600元之範圍 (即債權額1670萬元及抗告
    人應負擔之執行費用13萬3600元之合計) 內執行。而原法院
    核發上開執行命令後，抗告人曾於95年8月4日具狀主張超額
    查封，原法院乃訂同年 8月14日通知兩造到庭陳述意見，相
    對人主張扣押存款，倘存款部分足額扣押，其餘標的不再執
    行；抗告人則陳稱：希望扣押不動產，如相對人主張扣押存
    款，希望以華南銀行為主等語，有執行筆錄在卷足憑 (見原
    法院卷第102頁)。參以抗告人甲○○曾於95年8月7日以電話
    向原法院承辦書記官陳稱：就其遭扣押之華南銀行存款，不
    足部分願意另行提供足額之存款供債權人扣押，而請求撤銷
    對其餘第三人存款之執行命令等語，亦有原法院公務電話紀
    錄1紙在卷可佐 (見原法院卷第73頁)；原法院乃依抗告人之
    聲請，就前扣押抗告人於華南銀行存款不足部分之444萬339
    7 元，由抗告人存入華南銀行後，再對華南銀行核發扣押命
    令，扣押抗告人亞亞公司之存款債權，經華南銀行於95年8
    月 7日函覆已扣押抗告人亞亞公司存款債權444萬3397元(原
    陳報狀誤載扣押444萬3697元，嗣經華南銀行95年8月22日 (
    95)華大眾字第117號函文更正為444萬3397元)在案，合計已
    扣押抗告人亞亞公司、甲○○於華南銀行之存款1683萬3600
    元，有華南銀行95年8月22日 (95) 華大眾字第118號函文在
    卷可按 (見原法院卷第143頁)，顯見本件假扣押執行已達足
    額扣押之程度。原法院旋即於95年8月7日發函通知花旗銀行
    、合作金庫，於同年 8月25日通知第三人亞亞公司撤銷先前
    核發之扣押命令，有原法院通知在卷可考 (見原法院卷第78
    頁、第149頁)，並通知新竹市地政事務所塗銷對於系爭不動
    產之查封登記，亦有原法院囑託塗銷查封登記書附卷可按 (
    見原法院卷第150至151頁)，即無超額查封之情事。
  (三)抗告人雖主張系爭不動產查封在前，且市價達2048萬元，已
    有超額查封之情形，不應再扣押抗告人於第三人銀行之存款
    云云。惟查：系爭不動產之土地部分公告現值僅557萬8650
    元，此有土地登記謄本在卷可佐；抗告人雖主張系爭不動產
    之市價高達2048萬元，惟不動產之價值波動不定，且須經拍
    賣等換價程序，始得受償，是否確實已達足額扣押之程度，
    較不易掌握，則原法院審酌兩造意見，於存款足額扣押後，
    即撤銷對於抗告人其餘財產之執行，並無不合。抗告人請求
    原法院撤銷塗銷查封系爭不動產查封登記命令，並撤銷抗告
    人於華南銀行帳戶之扣押命令，尚屬無據，不應准許。
三、次按對於債權或其他財產權執行假扣押者，執行法院應分別
    發禁止處分清償之命令，並準用對於其他財產權執行之規定
    ，強制執行法第 135條定有明文。又執行法院如認為適當時
    ，得命第三人將經扣押之金錢債權向執行法院支付，並提存
    於提存所，此觀強制執行法第135條準用同法第115條之2第1
    項、第 133條等規定自明。再按假扣押之執行係以查封為開
    始，而以假扣押之標的脫離假扣押之處置，如將假扣押標的
    交付執行或撤銷假扣押，其程序方為終結；並非一經假扣押
    查封完畢，即認執行程序業已終結 (最高法院44年度台上字
    第1328號判例要旨參照)。查相對人於95年9月12日以實務上
    有認第三債務人於扣押前已對其債權人取得債權者，仍得以
    其所取得之債權與受扣押債權抵銷之見解，為避免將來華南
    銀行主張抵銷而有損其權益，乃聲請原法院命華南銀行就其
    所確認抗告人帳戶內存款1683萬3600元予以提存等語，有民
    事聲請狀在卷可佐 (見原法院卷第161至162頁) ；原法院認
    相對人之聲請為適當，而於95年 9月20日核發執行命令，命
    華南銀行將上開扣押之存款債權金額向原法院支付後，將該
    款項提存在案，有原法院95年 9月20日新院雲95執全賢字第
    942號執行命令、收據、華南銀行95年10月4日 (95) 華大眾
    字第154號函文、提存書各1件附卷足憑  (見原法院卷第163
    至165頁、第169頁、第213頁)，於法即無不合。抗告人以原
    法院針對其足額財產查封後，假扣押程序即已終結，不得再
    命華南銀行將查封之存款債權支付原法院云云，核與上開判
    例意旨不符，要無可採。
四、從而，抗告人聲明異議，請求原法院准予撤銷塗銷查封抗告
    人甲○○所有系爭不動產之查封登記命令，並撤銷就抗告人
    甲○○於華南銀行帳戶之扣押命令及撤銷原法院於95年 9月
    20日命華南銀行支付之執行命令，均無理由；原法院駁回抗
    告人之聲請，並無違誤。抗告意旨指摘原裁定不當，求予廢
    棄，洵無理由，應予駁回。
五、據上論結，本件抗告為無理由，爰裁定如主文。
中　　華　　民　　國　　96　　年　　7 　　月　　13　　日
                    民事第十庭
                        審判長法　官  阮富枝
                              法  官  陳財旺
                              法  官  吳麗惠
正本係照原本作成。
本裁定除以適用法規顯有錯誤為理由，並經本院許可外，不得再
抗告。如提起再抗告，應於收受後10日內委任律師為訴訟代理人
向本院提出再抗告狀。並繳納再抗告費新台幣１千元。
中　　華　　民　　國　　96　　年　　7 　　月　　13　　日
                              書記官  陶美玲
